【裁判字號】    90,訴,434
【裁判日期】    901211
【裁判案由】    違反水利法等
【裁判全文】
臺灣屏東地方法院刑事判決                            九十年度訴字第四三四號
    公  訴  人  臺灣屏東地方法院檢察署檢察官
    被      告  甲○○
右列被告因違反水利法等案件，經檢察官提起公訴（九十年度偵緝字第一一一號），
本院判決如左：
    主  文
甲○○毀損防水之建造物，處有期徒刑參月，如易科罰金，以參佰元折算壹日。
    事  實
一、甲○○明知關於防水之建造物，其建造或改造均應由興辦水利事業人備具詳細計
    畫圖樣及說明書，申請主管機關核准，並不得毀損，竟未經主管機關核准，雇請
    不知情之潘玉雄（另由檢察官為不起訴處分），於民國八十九年二月十五日以挖
    土機挖取屏東縣新埤鄉○○○段第八五六－四、一－一二一六地號萬隆二號堤防
    之砂石約六十公尺，而破壞堤防結構致喪失其一部之效用，迄於同日十二時許在
    上址為警查獲。
二、案經屏東縣警察局潮州分局報請台灣屏東地方法院檢察署檢察官偵查起訴。
    理  由
一、訊據被告甲○○固不否認有於右揭時地雇用潘玉雄以挖土機挖取萬隆二號堤防之
    事實，惟辯稱：伊係係雇請潘玉雄挖掘水溝云云。惟查，右揭事實，業據證人潘
    玉雄於警訊中供述明確，其供稱：「約挖了長約六十公尺、未完全挖斷，先是將
    提身挖鬆。」「才剛開始將堤防上的樹木挖下來，還沒有把堤防的砂石挖下去出
    去販賣。」等語，顯見被告所挖掘之砂石確已屬堤防本身，又屏東縣政府會同第
    七河川局、新埤鄉公所人員及被告於八十八年三月四日、八十八年八月五日二次
    現場會勘均認該舊有堤防尚具有維護響潭大橋引道及減緩洪永浸患新埤鄉境之時
    間與功能，具二重防洪工能，應維持現狀等情，有會勘紀錄二紙在卷可稽，且屏
    東縣政府於八十八年十一月十日函覆被告甲○○不予准許在案，有屏東縣政府八
    八屏府建利字第一九四八九二號函一紙在卷可稽，詎被告仍於八十八年十二月二
    十四日曾函請新埤鄉公所陳情拆除上揭地號上之舊有堤防，認其拆除處據堤防尚
    有一百五十公尺，所處地點之舊堤防前後段均已拆除，獨餘本處堤防尚未拆除，
    實際上已失去二重防洪功能一節，亦有陳情書一紙在卷可按，且被告旋於八十九
    年二月十五日雇請挖土機挖取上揭堤防之砂石約六十公尺而毀損之，被告自有毀
    壞堤防重要部分，致使堤防失其效用之故意，再該挖掘之堤防已遭挖鬆，且有部
    分土石已另行堆放，此有照片四張附卷足憑，該段堤防雖未遭挖平惟其堤防結構
    已遭破壞致喪失其一部之效用，仍應論以既遂。
二、核被告所為係犯水利法第九十一條第一項之罪。爰審酌被告犯罪之動機、目的、
    手段，犯罪時所受之刺激及其品性、生活狀況、智識程度、犯罪所生之損害因該
    堤防僅具二重防洪功能故尚屬非鉅，及犯罪後態度等一切情狀，量處如主文所示
    之刑，又刑法第四十一條第一項已於被告行為後之九十年一月四日修正，同月十
    日經總統公布施行，修正為：「犯最重本行為五年以下之刑之罪，而受六個月以
    下有期徒刑或拘役之宣告，因身體、教育、職業、家庭之關係或其他正當事由，
    執行顯有困難者，得以一元以上三元以下折算一日，易科罰金。但確因不執行所
    宣告之刑，難收矯正之效，或難以以維持法律秩序者，不在此限」，與被告行為
    時之規定相較，顯以裁判時之規定較有利於被告，爰依刑法第二條第一項前段及
    修正後同法第四十一條第一項之規定，併諭知易科罰金之折算標準。
三、公訴意旨另略以：被告甲○○如事實欄所為，使堤防有崩塌之虞，致生公共危險
    ，因認被告另涉犯刑法第一百八十一條第一項罪嫌。惟查刑法第一百八十一條第
    一項之破壞防水蓄水設備罪，所謂「致生公共危險」，屬具體的危險犯，其具體
    危險之存否，則應依社會一般之觀念，客觀的予以判斷，即依其決潰隄防之具體
    情況，視其客觀上是否有使水流浸患，而影響附近住家安全之虞，以決定其危險
    之有無。本件被告挖掘之上開堤防係屬舊堤防，其外已另建築有新堤防，且所挖
    掘之舊堤防，其一端連接響潭大橋與新堤防，惟另一端原所連結之舊堤防已遭拆
    除，而有道路經過，此業經本院現場勘驗屬實並有勘驗筆錄、附圖、屏東縣潮州
    地政事務所複丈成果圖及卷附之照片數幀可按，該處舊堤防僅於新堤防決潰時有
    減緩洪永浸患新埤鄉境之功能，亦有上揭會勘紀錄可按，參以被告所挖掘之長度
    僅只六十公尺，且堤防未遭完全挖平，是客觀上並無足認被告挖掘之程度將足使
    水流浸患，而影響附近住家安全，從而無由構成刑法第一百八十一條第一項之罪
    責，原應就此部分為被告無罪之諭知，惟此部分與前揭論罪科刑部分有公訴人所
    指之法條競合關係，爰不另為無罪之諭知。
據上論斷，應依水利法第九十一條第一項，刑法第十一條前段、第二條第一項前段、
第四十一條第一項前段，罰金罰鍰提高標準條例第一條前段，第二條，判決如主文。
中      華      民      國      九十      年      十二      月    十一  日
                                      臺灣屏東地方法院刑事第二庭
              法  官    郭書豪
右正本證明與原本無異。
對於本判決如有不服應於收受送達後十日內向本院提出上訴書狀上訴於台灣高等法院
高雄分院並按他造當事人之人數附具繕本。
                                          書記官    潘豐益
中      華      民      國      九十      年      十二      月    十二  日
附錄法條
水利法第九十一條第一項：
 (毀損或竊盜水利設備罪)
毀損或竊盜第四十六條、第五十一條之建造物或器材或其他水利設備者，除限令修復
或賠償外，處五年以下有期徒刑、拘役或科或併科三千元以下罰金。


司法院資訊處製作；財團法人民間司法改革基金會備份。
